【裁判字號】    90,聲,1141
【裁判日期】    900312
【裁判案由】    聲請迴避
【裁判全文】
臺灣臺中地方法院刑事裁定                          九十年度聲字第一一四一號
    聲  請  人
    即自訴人    乙○○
右列聲請人因本院九十年度自字第一０一號偽證案件，聲請本院法官迴避，本院裁定
如左：
    主  文
聲請駁回。
    理  由
一、聲請意旨略以：本件承審法官楊熾光於九十年二月廿九日開庭時，被告甲○○對
    法官之訊問，先答以：八十三年度考績委員會，開會時之情形已記不清楚等語，
    後來法官再問，被告改稱：他通常開會時（指開考績委員會）都是看著大家計算
    分數，大家都在那裏，沒有人離開等語，被告說詞前後不一，法官竟當庭命書記
    官，將電腦螢上之游標倒回去數行更改；又其當庭聲請傳訊證人賴清標、葉重新
    、薛秋雯等三人，法官以有人不喜歡上法院為由，僅傳一人（即薛秋雯），足
    見本件承審法官不公，爰依刑事訴訟法第三十八條第二款、第三十九條第二項之
    規定（依聲請人之意旨以觀，聲請人爰依之法條應為刑事訴訟法第十八條第二款
    ），聲請法官楊熾光迴避等語。
二、按當事人遇有推事（下均稱法官）有刑事訴訟法第十七條以外情形，足認其執行
    職務有偏頗之虞者，得聲請法官迴避，刑事訴訟法第十八條第二款固定有明文。
    惟查所謂「足認其執行職務有偏頗之虞者」，係指以一般通常之人所具有之合理
    觀點，對於該承辦法院能否為公平之裁判，均足產生懷疑；且此種懷疑之發生，
    存有其安全客觀之原因，而非僅出諸當事人自己主觀之判斷者，始足當之。至於
    訴訟上之指揮乃屬法院之職權，當事人之主張、聲請，在無礙於事實之確認以及
    法的解釋適用之範圍下，法院固得斟酌其請求以為訴訟之進行，但仍不得以此對
    當事人之有利與否，作為其將有不公平裁判之依據，更不得以此訴訟之進行與否
    而謂有偏頗之虞聲請法官迴避，最高法院七十九年度臺抗字第三一八號判例可資
    參照。
三、本件聲請人聲請法官楊熾光迴避，無非以楊法官審理本案時未命書記官將被告前
    後說詞不一記下及其要求傳訊三位證人，楊法官僅傳一人而已為其聲請迴避之理
    。惟查：（一）本件當日（即九十年二月廿六日）的筆錄記載為【法官問被告
    ：（提示八十三年度考績評分表，是否參與？總成績出來前有無離開？），被告
    答以：「我是考評委員，我應該有參加八十三年度的考核，有無離開過我不記得
    」等語，後法官又問：（考核委員出來成績後，如何處理？總成績如何算出？流
    程為何？，被告答以：「一般程序考評委員都是現現開會，現場就打好考評表，
    現場算總成績」等語】，業據本院調取九十年自字第一０一號刑事卷宗查明在案
    ，就前揭筆錄記載以觀，核與聲請人所述：「被告先答以：八十三年度考績委員
    會，開會時之情形已記不清楚等語，後來法官再問，被告改稱：他通常開會時（
    指開考績委員會）都是看著大家計算分數，大家都在那裏，沒有人離開」等語，
    在意思上二者相符，雖文字上的描述或有些許不同，惟文義則完全相符，並無聲
    請人所稱不公之情形，況本件被告果真有說詞是否前後不一，聲請人可向承審法
    官請求勘驗錄音帶之方式，以求確認，更無所謂不公之情形。（二）至於聲請人
    聲請三位證人，法官究應傳訊何人，事涉證據是否已足為被告有罪之認定，仍應
    由承審法官於訴訟中綜觀全部卷證依法為判斷，苟聲請人認聲請之證據，法官未
    予調查，聲請人可依法於調查或審理中，以書面或口頭為之，由承審法官審核之
    。是以，本件聲請人所述理由，事涉承審法官依法得為訴訟指揮之範圍，尚難僅
    憑聲請人主觀上對於法官之訊問方法、指揮進行訴訟有所質疑，即推認此有何客
    觀上足疑其為不公平審判之原因事實，再參以本院調取上開九十年自字一０一號
    卷核對，並未有不給聲請人陳述之機會，亦有前揭筆錄在卷可按，亦不足推斷客
    觀上有何足疑其為不公平審判之情。此外，復查無具體事實可證承審法官與該案
    訴訟關係人有何故舊恩怨而足認其執行職務有偏頗之虞等情事，依前揭說明，自
    不得遽此指法官有偏頗之虞將為不公平之裁判，而聲請迴避。從而，本件聲請人
    之聲請，核無理由，不應准許，應予駁回。
據上論斷，應依刑事訴訟法第二十一條第一項，裁定如主文。
中       華       民      國     九十    年     三     月     十二      日
                                    審判長  法  官    林  清  鈞
                                            法  官    林  三  元
                                            法  官    吳  進  發
右正本證明與原本無異。
如不服本裁定，應於裁定送達後五日內向本院提出抗告狀。
                                            書記官
中       華       民      國     九十    年     三     月     十二      日


司法院資訊處製作；財團法人民間司法改革基金會備份。
